【裁判字號】    97,上易,22
【裁判日期】    971127
【裁判案由】    違反毒品危害防制條例
【裁判全文】
福建高等法院金門分院刑事判決          97年度上易字第22號
上  訴  人  福建金門地方法院檢察署檢察官
被      告  乙○○
                    （現另案於金門監獄執行中）
上列上訴人因被告違反毒品危害防制條例案件，不服福建金門地
方法院97年度易字第32號，中華民國97年8 月27日第一審判決（
起訴案號：福建金門地方法院檢察署97年度毒偵字第3 號），提
起上訴，本院判決如下：
    主  文
原判決撤銷。
乙○○施用第二級毒品，累犯，處有期徒刑伍月，如易科罰金以
新台幣壹仟元折算壹日。
    事  實
一、乙○○前曾犯有多次施用第二級毒品安非他命罪案件，所犯
    最後一次施用第二級毒品安非他命罪案件，經福建金門地方
    法院於民國96年12月19日，以96年度易字第44號判決判處有
    期徒刑6月，如易科罰金以新台幣1千元折算1 日，於96年12
    月31日判決確定（現正執行中）。其之前所犯其中施用第二
    級毒品安非他命罪案件，經福建金門地方法院於民國95年 5
    月30日，以95年度城簡字第41號判決判處有期徒刑6 月，如
    易科罰金以銀元3百元折算1日，於95年6 月16日判決確定，
    而於同（95）年7 月18日易科罰金執行完畢；詎其猶不知悔
    改，明知甲基安非他命係屬於毒品危害防制條例第2條第2項
    第2款所列之第2級毒品，不得持有、施用，復基於施用第二
    級毒品甲基安非他命之犯意，於97年2 月26日往前回溯96小
    時至120 小內某時點，在某不詳處所，以不詳方式施用第二
    級毒品甲基安非他命。嗣乙○○因另犯前揭毒品罪（有期徒
    刑6 月）與竊盜罪案件各經判決確定，經檢察官聲請定執行
    刑為有期徒刑10月確定，於97年2 月25日至福建金門監獄入
    監執行，經該監獄於97年2 月26日採尿送驗，檢驗結果呈第
    二級毒品甲基安非他命之陽性反應，始悉上情。
二、案經福建金門監獄函請福建金門地方法院檢察署檢察官偵查
    起訴。
    理  由
一、訊據被告乙○○矢口否認有公訴人所指訴施用第二級毒品甲
    基安非他命之犯行，辯稱：1.其兄甲○○之友人丙○○於97
    年2 月14日至同月20日期間曾至金門縣金城鎮○○路158 巷
    3-2 號其住處，並進入其房間施用毒品甲基安非他命，故其
    本人是吸到「二手菸」。2.其本人雖然有施用毒品前科，而
    且尿液檢查結果是呈甲基安非他命陽性反應沒錯，但其本人
    真的沒有施用安非他命云云。
二、本院認定被告有罪之理由：
（一）、被告乙○○曾於93年間犯有施用第二級毒品甲基安非他
        命罪案件，於民國93年11月5 日經福建金門地方法院以
        93年度城簡字第99號判決判處有期徒刑3 月，如易科罰
        金以銀元3百元折算1日，於93年11月19日判決確定，而
        於93年12月13日易科罰金執行完畢；嗣其又於民國95年
        間犯施用第二級毒品甲基安非他命罪案件，經福建金門
        地方法院於民國95年5 月30日，以95年度城簡字第41號
        判決判處有期徒刑6 月，如易科罰金以銀元3百元折算1
        日，於95年6月16日判決確定，而於同（95）年7月18日
        易科罰金執行完畢；繼於民國96年間又犯施用第二級毒
        品甲基安非他命罪案件，經福建金門地方法院於民國96
        年12月19日，以96年度易字第44號判決判處有期徒刑 6
        月，如易科罰金以新台幣1千元折算1日，於96年12月31
        日判決確定，現正執行中；此有臺灣高等法院被告前案
        紀錄表在卷足憑（本院卷第69頁至第71頁）。由此可見
        被告乙○○顯有施用第二級毒品甲基安非他命之習性甚
        明。
（二）、被告乙○○雖辯稱係其兄甲○○之友人丙○○於97年 2
        月14日至同月20日期間曾至金門縣金城鎮○○路158 巷
        3-2 號其住處，並進入其房間施用毒品甲基安非他命，
        故其本人是吸到「二手菸」云云。然查，證人丙○○於
        本院審理時證稱：因甲○○曾向其本人借新台幣（下同
        ）3千元，故其於民國97年2月初曾經到過上開金城鎮○○路158巷3-2號甲○○家，是去向甲○○要錢，就只這
        一次去向甲○○要錢，當時只有跟甲○○談話，在甲○○家停留不超過十分鐘，並沒有去甲○○家中的房間，
        也沒有去被告乙○○的房間吸食安非他命；其本人認識
        被告乙○○，但未曾與被告乙○○在一起吸食過安非他
        命，也從未在甲○○家中吸食安非他命；其本人於法院
        作證所言都實在，並非怕被追訴，才不敢承認有到甲○○家中吸食安非他命各等語明確在卷（本院卷第49頁至
        第52頁）。是被告乙○○雖辯稱其兄甲○○之友人丙○○於97年2 月14日至同月20日期間曾至其住處房間施用
        毒品甲基安非他命云云，惟已據證人丙○○於本院審理
        時當庭否認，已如前述。查證人丙○○僅係被告乙○○
        之兄甲○○之普通朋友而已，業據被告乙○○於本院審
        理時供明在卷（本院卷第58頁）；則被告乙○○與證人
        丙○○間既非熟稔之親密男女朋友關係，依一般常情經
        驗事理而言，身為單身女子之被告乙○○豈會隨意讓一
        位非親非故之不相干男子進入其個人房間吸用安非他命
        ？故被告乙○○辯稱其兄甲○○之友人丙○○有進入其
        房間施用安非他命，致其本人才會吸到「二手菸」，其
        尿液檢驗結果才會有甲基安非他命之陽性反應云云，因
        與常情不符，所辯無非事後推卸之詞，顯不足採。
（三）、按被告以外之人於檢察事務官調查中所為之陳述，與審
        判中不符時，其先前之陳述具有較可信之特別情況，且
        為證明犯罪事實存否所必要者，得為證據，刑事訴訟法
        第159條之2定有明文。查證人甲○○於本院審理時雖證
        稱：其本人認識丙○○，與丙○○是朋友關係；其妹即
        被告乙○○於入監執行之前，丙○○有到過其住處，但
        丙○○當時並非要去找其本人，故不知丙○○到其本人
        家要做什麼；丙○○在很久以前有到過其本人家門口向
        其要錢，並不是今年（即97年）云云（本院卷第52頁至
        第55頁）。惟證人甲○○在偵查中於檢察事務官調查時
        ，明確陳稱：「（問：你是否看見丙○○在乙○○房間
        施用毒品安非他命？丙○○在乙○○房間那一處施用毒
        品？）沒有看到丙○○在乙○○房間施用毒品安非他命
        。」，「（問：乙○○指稱丙○○於今年（即97年）過
        年期間，在她房間施用毒品安非他命是否屬實？丙○○
        在該處施用毒品時間、次數如何？）我不清楚這件事。
        」各等語明確（97年度毒偵字第3 號偵查卷第18頁、19
        頁）。按證人甲○○乃被告乙○○之親兄，彼此間為親
        兄妹關係，較諸證人甲○○與證人丙○○之關係，二者
        相較，前者可說親情濃於水，而後者乃泛泛之交。惟就
        證人甲○○分別在前開檢察事務官調查中之陳述與其在
        本院審理時之證述內容相互比較以觀，證人甲○○在上
        開檢察事務官調查時，經詢問關於證人丙○○是否有在
        其妹即被告乙○○之房間施用毒品一節，甲○○則回答
        供稱「沒有看到丙○○在乙○○房間施用毒品安非他命
        」，可見甲○○在檢察事務官調查時，就關於其妹即被
        告乙○○是否犯罪及是否涉及施用安非他命之重要關鍵
        問題點與利害關係之處，甲○○均能具體明確供述回答
        ，並未含糊回答不知或不清楚，已如上述。故就證人甲○○在上揭檢察事務官調查中之陳述與其在本院審理時
        之前開證述內容相較而言，應以證人甲○○在檢察事務
        官調查時所作之上開陳述較為可信。就此而言，依被告
        乙○○之兄甲○○在上揭檢察事務官調查時，既已明確
        供稱「沒有看到丙○○在乙○○房間施用毒品安非他命
        」等語在卷，從而被告乙○○辯稱證人丙○○有在其住
        處之房間施用毒品安非他命一節，自不足採。
（四）、查本案被告乙○○係於民國97年2 月25日至福建金門監
        獄入監執行，嗣經該監獄於97年2 月26日採尿，此有臺
        灣高等法院被告前案紀錄表與被告乙○○之福建金門監
        獄談話筆錄各在卷可稽（本院卷第71頁；同上偵查卷第
        3 頁）。按常見之甲基安非他命毒品施用後可於尿液中
        檢出之時間，依據Clarkes Isolation and Identific-
        ation of Drugs第二版記載：服用安非他命後24小時內
        約有服用量30% 以原態排泄於尿液中，3至4天內排泄總
        量為90%；甲基安非他命服用後24小時內約有服用量70%
        以原態排泄於尿液中。又毒品施用後於尿液中可檢出之
        時間，受施用劑量及頻率、施用方式、飲水量之多寡、
        個人體質及其代謝狀況等因素影響，因個案而異。一般
        可檢出之時間，安非他命1至4天，甲基安非他命1至5天
        ；此有行政院衛生署管制藥品管理局，中華民國97年 7
        月1日，管檢字第0970006281 號函在卷可稽（原審卷第
        35頁；另有行政院衛生署管制藥品管理局，中華民國92
        年3 月10日，管檢字第0920001495號函附司法院編印，
        法官辦理刑事案件參考手冊（一）第141頁至第142頁）
        。故依上述資料推斷，施用毒品甲基安非他命後，於尿
        液中可檢出之時間，最長可能不會超過5 日；準此，苟
        如被告所言，其當時確未施用毒品安非他命，而係誤吸
        「二手煙」云云。惟被告乙○○係於97年2 月25日入監
        執行，嗣於97年2 月26日經監獄採尿，已如前述。然被
        告距其被採尿送驗之日已長達6日之久（如係以自2月20
        日最後一日為施用毒品日起算，至2 月25日入監執行之
        日止，共計6 日），則其尿液中可檢出之甲基安非他命
        濃度應幾近於零，亦即依上開科學文獻所述判斷，甲基
        安非他命於尿液中可檢出之最長時間為5 日；苟如被告
        乙○○所述，其係於97年2 月14日至同月20日期間，因
        友人丙○○至其住處房間施用毒品，致其誤吸「二手煙
        」云云，惟依被告乙○○所述，以其最有利之時間即97
        年2 月20日誤吸「二手煙」之時間計算，距離被告於97
        年2月26日採尿之時間，業已超過6 日（自2月20日最後
        一日為施用毒品日起算，至2 月25日入監執行之日止，
        共計6 日），自無可能於尿液中檢驗出甲基安非他命殘
        留成分之存在；故由前開科學文獻說明，甲基安非他命
        於尿液中可檢出之最長時間為5 日為依據，可見被告乙○○辯稱，其係於97 年2月14日至同月20日期間，因友
        人丙○○至其住處房間施用毒品，致其誤吸「二手煙」
        之時段與情節，自不可能發生與存在。
（五）、綜上所述，足見被告辯稱，其並未施用安非他命，而係
        於97年2 月14日至同月20日期間，因友人丙○○至其住
        處房間施用毒品，致其誤吸「二手煙」云云，無非事後
        推卸之詞，顯不足採。
（六）、查被告乙○○於97年2 月26日經福建金門監獄採集之尿
        液送驗結果，經以氣相層析質譜儀分析法確認檢驗結果
        ，其尿液呈甲基安非他命陽性反應一節，有法務部調查
        局，97年3月19日調科壹字第09700103000號鑑定書一紙
        在卷可稽（同上偵查卷第2 頁），足證被告確有於上揭
        採尿時間即97年2月26日往前回溯96小時至120小時內之
        某時點，在某不詳地點，以不詳方式施用第二級毒品甲
        基安非他命之事實甚明。
三、查甲基安非他命係屬於毒品危害防制條例第2 條第2項第2款
    所列之第2 級毒品，不得持有、施用，被告竟持之以施用，
    核被告乙○○所為，係犯毒品危害防制條例第10條第2 項之
    施用第二級毒品罪。被告持有甲基安非他命犯行，為施用之
    高度行為所吸收，不另論罪。查被告有如事實欄第一段所載
    施用毒品犯罪科刑執行前科，有臺灣高等法院被告前案紀錄
    表一紙在卷足憑，其於受徒刑執行完畢後，5 年內故意再犯
    本件有期徒刑以上之本罪，應依刑法第47條第1 項規定論以
    累犯，並加重其刑。查本件業據證人丙○○於本院到庭證稱
    並未至被告乙○○住處房間施用甲基安非他命等情，已如上
    述；原審以證人丙○○未經具結致證詞可信度甚低，另被告
    乙○○之尿液雖呈甲基安非他命陽性反應，但被告當時經採
    驗之尿液中甲基安非他命濃度並未超過閾值，至代謝物安非
    他命部分雖高於閾值，然亦非超過甚多，認難以認定被告有
    何施用甲基安非他命毒品犯行，因而為諭知被告無罪之判決
    ，其認事與採證均有未洽。檢察官提起上訴，指摘原判決認
    事與用法不當，為有理由。原判決既有上開違誤，顯屬無可
    維持，自應由本院將原判決撤銷，另為適法之判決。爰審酌
    被告曾犯有如事實欄第一段所述施用毒品犯罪科刑執行前科
    ，已如前述；其再犯本罪，且否認犯行，本應從重量刑；惟
    姑念本案被告所犯本件施用第二級毒品甲基安非他命犯行僅
    一次，情節尚非重大等一切情狀，量處如主文第二項所示之
    刑，並諭知易科罰金之折算標準，以示懲儆。
據上論斷，應依刑事訴訟法第369條第1項前段、第364條、第299
條第1項前段，毒品危害防制條第10條第2項，刑法第11條前段、
第47條第1項、第41條第1項前段，判決如主文。
本案經檢察官張益昌到庭執行職務。
中    華    民    國    97    年    11    月    27    日
                  刑事庭審判長法  官  沈宜生
                              法  官  陳容正
                              法  官  陳坤地
以上正本證明與原本無異。
不得上訴。
                              書記官  李麗鳳
中    華    民    國    97    年    11    月    27    日
【附錄本案論罪科刑法條】：
毒品危害防制條例第10條
施用第一級毒品者，處6月以上5年以下有期徒刑。
施用第二級毒品者，處3年以下有期徒刑。


司法院資訊處製作；財團法人民間司法改革基金會備份。
